臺灣高等法院臺中分院刑事判決　　　　　　　　　　　九十四年度上訴字第七九號
　　上　訴　人
　　即　被　告　乙○○
　　指定辯護人　本院公設辯護人　甲○○
右上訴人因偽造有價證券等案件，不服臺灣彰化地方法院九十三年度訴字第八六四號
中華民國九十三年十一月二十三日第一審判決（起訴案號：臺灣彰化地方法院檢察署
九十二年度偵緝字第四八九號），提起上訴，本院判決如左：
    主      文
上訴駁回。
    事      實
一、乙○○前因偽造有價證券、偽造文書等案件，經法院判處應執行有期徒刑五年，
    入監執行後於民國（下同）八十四年一月十二日假釋付保護管束，於八十七年三
    月二日假釋期滿未經撤銷視為執行完畢（未構成累犯）。又因偽造文書案件，經
    臺灣高等法院臺南分院於九十二年二月二十七日，以九十二年度上訴字第二○號
    判決判處有期徒刑一年，嗣經最高法院於同年四月十六日，以九十二年度台上字
    第二○七二號判決駁回上訴而確定，於九十三年一月十五日入監執行，於九十四
    年一月七日縮短刑期執行完畢。其與林有進（另由檢察官偵辦中）係舊識。九十
    二年五月中旬某日，乙○○在彰化縣員林鎮○○街十七號內，收受林有進所交付
    如附表所示之空白支票一張（付款人：台中區中小企業銀行【現改為台中商業銀
    行】，帳號：七七九─○號，戶名：輝錚鋁金屬處理股份有限公司【下稱輝錚公
    司】、票號：0000000號），而該張空白支票，乃輝錚公司負責人丁○○
    於九十一年六月一日，在彰化縣永靖鄉○○村○○路三八八巷一○號「輝錚公司
    」內，遭不明人士所竊取，丁○○當時係失竊包含前開空白支票在內之票號00
    00000至0000000號空白支票一本，由林有進於九十二年初在員林東
    西向快速道路拾得。乙○○明知前開空白支票，係來歷不明之贓物，無論其或林
    有進，對於該張支票，均無發票之權，因張平欲向其借新台幣（下同）十二萬元
    償債，乙○○為賺取利息，竟基於供行使之用之意圖，於收受前開空白支票之翌
    日，利用不知情之刻印行人員偽刻「尚好禮品百貨有限公司」、「林偵棟」印章
    各一枚後，在彰化縣員林鎮○○街十七號內，蓋用該二枚印章於前開空白支票發
    票人欄上，再在該支票上填載金額為十二萬元、發票日為九十二年五月三十一日
    而完成偽造該紙支票後（惟此部分與林有進並無犯意之聯絡），交予張平行使，
    並收取三千八百元之利息。嗣張平於前開支票背面背書後，持該支票向不知情之
    張秀枝抵償借款，張秀枝收受後於背書後，再持向不知情之曹勝棠換取現金。惟
    因上開支票業經丁○○於九十二年三月二十日申報掛失止付，致執票人曹勝棠未
    能提示兌現而為警循線查獲。
二、案經彰化縣警察局員林分局報請臺灣彰化地方法院檢察署檢察官偵查起訴。
    理      由
一、右揭事實，業據被告乙○○於原審審理時供認不諱，核與證人丁○○、曹勝棠、
    張秀枝、張平、林有進等人於警詢、檢察官訊問時，及證人張平、林有進於原審
    證述之情節大致相符；此外，並有遺失票據申報書影本一份、前揭支票之正、反
    面與退票理由單影本、掛失止付票據提示人資料查報表等附卷可稽，是核被告之
    自白與事實相符，本件事證明確，被告犯行堪以認定。
二、核被告乙○○所為，係犯刑法第三百四十九條第一項之收受贓物罪、第二百零一
    條第一項之偽造有價證券罪（公訴意旨認被告係犯刑法第二百零一條第二項之行
    使偽造有價證券罪，尚有未洽，惟其起訴事實相同，並經公訴人於原審審理時當
    庭變更起訴法條為刑法第二百零一條第一項之偽造有價證券罪，自應以公訴人到
    庭變更所犯法條為起訴法條，故無須變更起訴法條）。被告利用不知情之刻印店
    人員偽刻印章，係間接正犯。而被告所犯偽造印章、印文等行為，係偽造有價證
    券之階段行為；行使偽造有價證券之低度行為應被偽造有價證券之高度行為所吸
    收，不另論罪。又其所犯上開收受贓物與偽造有價證券二罪間，有方法與目的之
    牽連關係，為牽連犯，應從一重之偽造有價證券罪處斷。被告行使偽造有價證券
    ，當然包含詐欺性質，亦不另論詐欺取財罪。又被告偽造之支票僅一張，金額又
    僅十二萬元，所獲取者為三千八百元之利息，就全部犯罪情節觀之，惡性及危害
    尚非極為重大，依「罪刑相當性原則」，客觀上若量處最輕之有期徒刑三年，仍
    嫌過重，本於情輕法重，被告犯罪之情狀非無可憫，爰依刑法第五十九條之規定
    減輕其刑。原審依刑法第二百零一條第一項、第三百四十九條第一項、第五十五
    條、第五十九條、第二百零五條，罰金罰鍰提高標準條例第一條前段規定，審酌
    被告犯罪之動機與目的在圖以賺取三千八百元利息，尚非在積極詐取他人財物，
    於審理時坦承犯行、尚有悔意，其父張喜已高齡八十五歲，亟需照顧，此有戶籍
    謄本一份可憑等一切情狀，量處如原審主文所示之刑。如附表所示之偽造支票一
    張，原審依刑法第二百零五條之規定，宣告沒收。至上開支票上所偽造之「尚好
    禮品百貨有限公司」、「林偵棟」印文各一枚，業因整張支票已宣告沒收，自不
    再諭知沒收。另偽造之該二枚印章，被告供稱已丟棄滅失，為免日後執行困難，
    不另為沒收之諭知。原審均併予敘明，核其認事用法，並無不合。被告上訴意旨
    略以：被告固於一審審理時坦承不諱，惟被告確無偽造有價證券之犯行，系爭支
    票之來源係案外人林有進於九十年二月或三月間向被告購買手電筒七百支，每支
    一百八十元，共十二萬六千元正，林有進積欠貨款二、三年未還，嗣至九十二年
    五月間被告再向林有進討債，林有進始從其皮包內取出一張空白支票交與被告，
    並稱係向友人借來，林有進之女友綽號「秀偉」即稱其字跡不雅，要求被告代為
    書載，被告不疑有詐，乃於該支票上填載壹拾貳萬元，被告確實不知該支票係贓
    物，自無偽造有價證券之犯意。「尚好禮品百貨有限公司」、「林偵棟」印章並
    非被告所偽刻，系爭支票被告於不知原委之下交付與張平，顯無供行使之用之犯
    意，情極灼明。被告為獨子，上尚有高達八十八歲之父親，身體衰弱，亟需照顧
    ，被告之女兒均已出嫁，妻罹患骨刺，無法工作及照料家計，若認定被告罪行難
    逃，懇請再從輕諭知云云。惟查被告於原審已供述：「（支票是否有來歷不明的
    認識？）答：有」、「（為何支票上會蓋尚好禮品百貨有限公司吉林偵棟的章？
    ）答：是我請不知情的刻印店刻印後蓋的˙˙˙」等語（見原審卷第八五、八六
    頁）。因此被告於本院所辯上開印章非其所盜刻云云，既與其在原審所供不同，
    在本院所辯係翻異之詞，不足採信。另證人張平於原審亦證述係向被告借本件之
    支票屬實，及被告說該支票林有進要負責（見原審卷第七五頁、偵緝卷第三十九
    頁），被告於本院亦再稱本件支票確係林有進所交付屬實，因此證人林有進於原
    審所證述未交付本件支票給被告，不知被告如何取得本件支票等語（見原審卷第
    七九、八十頁），亦屬恐被牽連所供之詞，自不足採。支票文字既係被告所書寫
    ，上開印章又是被告所委人代刻，所辯支票非其所偽造，即不足採，原審認定被
告本件犯行明確，其認定核無違誤，又原審已審酌被告犯罪之一切情狀，及其父
    年老有賴被告照料等情，量刑已妥適，被告上訴非有理由，應予駁回。
三、據上論斷，應依刑事訴訟法第三百六十八條，判決如主文。
本案經檢察官丙○○到庭執行職務。
中      華      民      國      九十四     年     三      月     一     日
                                臺灣高等法院臺中分院刑事第六庭
                                      審判長法  官  李  文  雄
                                            法  官  邱  顯  祥
                                            法  官  劉  連  星
右正本證明與原本無異。
如不服本判決應於收受送達後十日內向本院提出上訴書狀，其未敘述上訴之理由者並
得於提起上訴後十日內向本院補提理由書（均須按他造當事人之人數附繕本）。
                                            書記官  陳  秀  真
中      華      民      國      九十四     年     三      月     二     日
附錄本案論罪科刑法條全文：
中華民國刑法第二百零一條第一項：
意圖供行使之用，而偽造、變造公債票、公司股票或其他有價證券者，處三年以上十
年以下有期徒刑，得併科三千元以下罰金。
中華民國刑法第三百四十九條第一項：
收受贓物者，處三年以下有期徒刑、拘役或五百元以下罰金。
附表：
┌─────┬──────┬────┬────┬────┬───┐
│ 付 款 人 │ 發  票  人 │支票號碼│發票日期│面額：元│提示人│
├─────┼──────┼────┼────┼────┼───┤
│台中區中小│尚好禮品百貨│0000000 │92.5.31 │十二萬元│曹聖棠│
│企業銀行  │有限公司    │        │        │        │      │
│          │林偵棟      │        │        │        │      │
└─────┴──────┴────┴────┴────┴───┘
                                                              Ｒ
